臺灣臺中地方法院行政訴訟判決
110年度交字第271號
原      告  賴建良  
被      告  臺中市交通事件裁決處
                      設臺中市○○區○○○路00號
代  表  人  黃士哲    住同上
訴訟代理人  黃曉妍律師
上列當事人間交通裁決事件，原告不服被告民國110年6月4日中
市裁字第68-GU0000000號裁決書，提起行政訴訟，本院判決如下
：
    主  文
原告之訴駁回。
訴訟費用新臺幣參佰元由原告負擔。
    事實及理由
一、程序事項：按行政訴訟法第237條之7規定，交通裁決事件之
    裁判，得不經言詞辯論為之。本件屬交通裁決事件，依兩造
    所述各節及卷內資料其事證已臻明確，本院認無經言詞辯論
    之必要，爰不經言詞辯論而為判決。
二、事實概要：
　　原告於民國109年12月6日18時46分許，駕駛號牌AHZ-6509號
    自用小客車（下稱系爭車輛），行經臺中市○○區○○街0000號
    前發生事故，因「汽車駕駛人駕駛汽車肇事無人受傷或死亡
    而未依規定處置逃逸」之違規行為，為臺中市政府警察局第
    五分局（下稱舉發機關）員警認定原告違反道路交通管理處
    罰條例第62條第1項之規定，對原告掣開第GU0000000號舉發
    違反道路交通管理事件通知單。被告續於110年6月4日以中
    市裁字第68-GU0000000號裁決書（下稱原處分），依道路交
    通管理處罰條例第62條第1項、第24條第1項第1款及「違反
    道路交通管理事件統一裁罰基準表」之規定，按逾到案期限
    60日以上之基準，裁處原告第4階段罰鍰新臺幣（下同）3,0
    00元，吊扣駕駛執照3個月，並應參加道路交通安全講習。
    經被告重新審查後，審酌原告於法定期間內提起行政訴訟，
    即應依「違反道路交通管理事件統一裁罰基準及處理細則」
    第66條第2項規定，俟法院裁判確定後，依其裁判處理，故
    刪除裁決書處罰主文二關於駕駛執照逾期不繳送者之文字記
    載，並送達原告。
三、原告主張略以：
　　原告於事發當時車體並無發現碰撞異樣(右側車體並無外傷)
    ，警方提供影像模糊無法直接證明，僅對方車體正面採證拍
    照，警方並無對右側進行拍照採證，原告認為當下對肇事並
    不知情，及物證也無法證實為原告；原告做筆錄後只想了事
    用保險賠償，但警方竟用簽名及影像，來認定逃逸等語。並
    聲明：原處分撤銷。
四、被告答辯略以：
　　系爭車輛行經違規地點不慎撞擊該車左側後照鏡，導致原本
    與該車呈垂直方式呈現之左側後照鏡向外翻折，鏡面向外並
    出現車損，顯需相當之力道，原告並無不能預見事故發生並
    造成他人之汽車車損之情事，惟原告並未依道路交通事故處
    理辦法第3條規定處置，使現場跡證遭受破壞，縱無直接故
    意，亦有間接故意等語。並聲明：原告之訴駁回。
五、本院之判斷：
(一)按「汽車駕駛人駕駛汽車肇事，無人受傷或死亡而未依規定
    處置者，處新臺幣1千元以上3千元以下罰鍰；逃逸者，並吊
    扣其駕駛執照1個月至3個月。」、「汽車駕駛人，有下列情
    形之一者，應接受道路交通安全講習：一、違規肇事受吊扣
    駕駛執照處分。」道路交通管理處罰條例第62條第1項及第2
    4條第1項第1款分別定有明文。因此，如駕駛人對於其駕車
    發生交通事故之事實已有認識，進而決意擅自駛離現場，自
    符合道路交通管理處罰條例第62條第1項規定，應予處罰。
(二)經本院勘驗調查舉發機關提供之採證光碟，製成勘驗筆錄附
    卷為證（見本院卷第101頁），勘驗結果為：㈠翻拍監視器畫
    面時間00：00：00時至00：03：09時對造車輛停放於路旁，
    當時對造車輛之左側後照鏡並未收摺，與車身呈垂直方式呈
    現接著車輛來來往往，一台白色小客車(下稱系爭車輛)貼近
    對造車輛後，對造車輛左側後照鏡即與車身呈平行方式呈現
    。㈡雷中街全景監視器畫面時間2020/12/06 12：15：13時系
    爭車輛由畫面右下方往畫面左上方行駛。㈢雷中街往平德街
    後監視器畫面時間2020/12/06 12：15：13時系爭車輛（即
    號牌AHZ-6509號小客車）由畫面右下方往畫面左上方行駛。
(三)依上開勘驗結果可知，於上開時、地，對造車輛左側後照鏡
    並未收摺，系爭車輛經過對造車輛後，對造車輛後照鏡即呈
    現平行狀態，而系爭車輛並未停車查看，繼續向前行駛等情
    ，有109年12月6日A3類道路交通事故調查紀錄表記載：「(
    問：事故發生前之行進路線、方向、車道、位置、肇事經過
    及車速？)答：由中清路沿雷中街往平德路方向停在路旁，
    來牽車時，才發覺後照鏡被撞」及「(問：第一次撞擊點位
    置？)答：車身(左前)」等語（見本院卷第69頁反面頁），
    並有道路交通事故現場圖、道路交通事故現場圖（見本院卷
    第71至79頁）在卷為憑。是經上開資料交互比對發現，系爭
    車輛右側擦撞到對造車輛左側後照鏡，造成對造車輛左側後
    照鏡擦損之事實，應可認定。
(四)雖原告主張事發當時車體並無發現碰撞異樣之情事，然系爭
    車輛擦撞到對造車輛後照鏡時，必然發出碰撞聲，且客觀上
    以一般駕駛汽車用路人之經驗，對於行車時車輛發生任何異
    狀，應得以輕易察覺，甚至系爭車輛後照鏡遭撞擊時，由原
    本與車身垂直之狀態變為與車身平行方式呈現，衡情原告並
    無不能注意之情事，堪以認定原告對於其駕駛系爭車輛碰撞
    該車之事實已有認識。從而，原告對於其所駕系爭車輛發生
    交通事故之事實，主觀上已有所認識，依前揭規定及說明，
    在無人傷亡且車輛尚能行駛之狀態下，不論責任之歸屬為何
    ，原告原應通知警察機關並留置現場，靜待警察到場查驗人
    別及採證處理，以保存肇事現場相關證據，俾日後釐清肇事
    責任歸屬，惟原告竟未依上開規定處置逕自決意駕車離去現
    場，自已構成道路交通管理處罰條例第62條第1 項後段規定
    之處罰要件，故被告以原處分裁罰原告，核屬有據，原告上
    開主張云云，洵非可採。
六、綜上所述，原告違規事證明確，被告依法所為原處分並無違
    誤，原告訴請撤銷，為無理由，應予駁回。
七、本件第一審裁判費為300元，應由原告負擔，爰確定第一審
    訴訟費用額如主文第2項所示。
據上論結，本件原告之訴為無理由，依行政訴訟法第237條之7、
第98條第1項前段、第237條之8第1項，判決如主文。
中　　華　　民　　國　 111　　年　　2　　月　　25 　　日
　　　　　　　　　行政訴訟庭　法　官   吳俊螢
上為正本係照原本作成。
如不服本判決，應於送達後20日內，向本院提出上訴狀，其未表
明上訴理由者，應於提出上訴後20日內向本院補提理由書（均須
按他造人數附繕本）。上訴理由應表明關於原判決所違背之法令
及其具體內容，或依訴訟資料可認為原判決有違背法令之具體事
實。
中　　華　　民　　國　111　　年　　2　　月　　25　日
　　　　　　　　　　　　　　　 書記官　  王素珍